臺灣板橋地方法院交通事件裁定　　　　94年度交聲字第2070號
原處分機關　交通部公路總局臺北區監理所
異　議　人　甲○○
上列異議人即受處分人因違反道路交通管理處罰條例案件，對於
交通部公路總局臺北區監理所94年10月31日所為如附表編號1 、
編號3 至18及同年11月1 日所為如附表編號2 所示處分聲明異議
，本院裁定如下：
　　主　文
原處分撤銷。
　　理　由
一、異議意旨略以：受處分人甲○○所有車牌號碼DW-3523 號汽
    車，於民國90年1 月間即因故障，而停放在臺北縣永和市○
    ○道（防汛道路），並於同年7 月間被註銷牌照，臺北縣政
    府事後始於該路段劃設停車格收費，又主管機關既得依法拖
    吊，如認其有違規事實，應予拖吊，而非要求其繳納停車費
    ，且其若繳納停車費，將被主管機關徵收使用車輛牌照稅，
    故原處分機關交通部公路總局臺北區監理對其所為如附表所
    示處分即有違法或不當之處，為此，依法提起異議等語。
二、按司法院大法官解釋釋字第418 號理由書明白闡釋道路交通
    管理處罰條例所規定罰鍰、吊扣駕駛執照及汽車牌照等處罰
    ，均係行政機關對違反秩序行為之裁罰性行政處分。而道路
    交通管理處罰條例第87條第1 項規定，受處分人，不服第8
    條主管機關所為之處罰，得於接到裁決書之翌日起20日內，
    向管轄地方法院聲明異議。職此足見，道路交通異議事件，
    法院審查之標的為裁決書之行政處分。又上開條例第9 條第
    1 項規定，本條例所定罰鍰之處罰，行為人接獲違反道路交
    通管理事件通知單後，於15日內得不經裁決，逕依第92條第
    3 項之罰鍰基準規定，向指定之處所繳納結案；不服舉發事
    實者，應於15日內，向處罰機關陳述意見；其不依通知所定
    期限前往指定處所聽候裁決，且未依規定期限繳納罰鍰結案
    或向處罰機關陳述意見者，處罰機關得逕行裁決之。準此，
    警察製發之舉發違規道路交通管理事件通知單如被舉發人向
    指定處所繳納結案者，事實上發生裁罰效果及執行力，自不
    能謂非行政處分，然被舉發人若不服，而經處罰機關裁決者
    ，則前述舉發通知單並不即生裁罰效果，當然不具執行力，
    此變體之處分行為，僅可謂事實上之暫時處分（參見吳庚著
    ，行政法之理論與實用增訂8 版，第337 頁至第338 頁註49
    ）。
三、次按，關於前開條例第87條規定之異議程序性質，論者有認
    為屬訴願制度之一環（參見翁岳生編，行政法下冊，第1057
    頁，蔡志方執筆部分；李昆霖，交通聲明異議案件之處理「
    上」，司法週刊第1213期第2 版），然觀諸行政訴訟法第2
    條立法理由明白確認此異議程序亦屬公法上爭議，惟基於立
    法政策考量，而將其審判權劃歸普通法院；又此程序既歸由
    司法機關之法院管轄，且依同條例第89條前段規定，準用「
    訴訟法」體系之規定。職此，在在可徵此異議程序之本質為
    公法爭議救濟程序之撤銷訴訟，屬廣義行政訴訟之一環（參
    見陳敏著，行政法總論，第3 版，第1309頁），從而，同條
    例第89條前段規定準用刑事訴訟法，法院於審理此類異議案
    件自不得捨行政法理論於不顧。復按，行政處分撤銷訴訟之
    裁判基準時，學說各異，有行為時法說、處分時說、最後行
    政決定時說、判決時說、訴之聲明說、實體法說及個案判斷
    說。本院認為交通異議事件之裁判基準時，基於原處分機關
    為裁決時適用法規之可預見性、法安定性及前述異議標的之
    特性，應以原處分機關裁決時為裁判基準時。第按，汽車駕
    駛人停車時，在道路收費停車處所停車，不依規定繳費者，
    道路交通管理處罰條例於94年2 月5 日修正公布前，依該條
    例第56條第1 項第11款規定，處新臺幣六百元以上一千二百
    元。惟同條例於94年2 月5 日修正時移列於同條第2 項規範
    ，並修正為：「汽車駕駛人在道路收費停車處所停車，未依
    規定繳費，主管機關應書面通知駕駛人於七日內補繳，並收
    取必要之工本費用，逾期再不繳納，處新臺幣三百元罰鍰。
    」，該修正規定經行政院於同年7 月5 日以臺交字第
    09400292 86 號令發布，自同年9 月1 日施行；況同條例於
    91年7 月3日 修正增訂，經行政院於91年8 月14日行政院院
    臺交字第09 10040676 號令發布，定自91年9 月1 日施行之
    第7 條之2 第1 項即明文規定，得對汽車所有人逕行舉發處
    罰者，限於闖紅燈或平交道、搶越行人穿越道、違規停車而
    駕駛人不在場、不服指揮稽查而逃逸，或聞消防車、救護車
    、警備車、工程救險車之警號不立即避讓、違規停車或搶越
    行人穿越道，經各級學校交通服務隊現場導護人員簽證檢舉
    、其他違規行為經以科學儀器取得證據資料者等事項，尚不
    包括汽車駕駛人停車時在道路收費停車處所停車不依規定繳
    費之情形，均併先指明。
四、經查，受處分人於附表所示時間，將其所有車牌號碼DW-352
    3 號汽車停放上開路段乙節，自認不諱。又該時間系爭車輛
    係因逾期檢驗，經原處分機關逕行註銷牌照，受處分人並未
    向原處分機關辦理任何登記或繳回牌照等情，亦有原處分機
    關91年12月11日00-000-0-00005號函存卷得佐。受處分人於
    前揭時間既未拋棄該車輛所有權，則該車仍屬其所有，至為
    明確。按行政程序法第75條明文規定，行政機關對於不特定
    人之送達，得以公告或刊登政府公報或新聞紙代替之。茲系
    爭路段，業經臺北縣政府於91年1 月11日以北府路停字第09
    100301552 號公告路邊停車以計時收費管理，於公告日起至
    91 年2月28日止為宣導期，自同年3 月1 日起實施，復有臺
    北縣政府91年1 月11日以北府路停字第09100301552 號公告
    、91年12月23日北府路停字第0910722843號函、94年12月16
    日北府路停字第0940846373號函附卷得佐。衡諸受處分人尚
    無拋棄系爭車輛所有權之事實，依常情，其對於系爭車輛當
    非全然棄之不顧，又其住所之地理位置與系爭路段距離非遠
    ，秉此各情，其就系爭車輛停放之路段已改收費管理乙事，
    自有所知，是其依法應繳納停車管理費，乃屬當然。至受處
    分人應否繳納停車管理費、車輛使用牌照稅，其所負法律義
    務互異，法律規範目的各殊，非可相提併論。惟如附表編號
    1 、編號3 至18處分，係於94年10月31日裁決，又如附表編
    號2 所示處分，係於同年11月1 日所為，有各該裁決書附卷
    可稽，則依當時已生效之前開條例第7 條之2 第1 項規定之
    反面解釋，舉發單位依法不得逕行舉發。次以，系爭裁決處
    分且均係於94年9 月1 日施行新修正同條例第56條第1 項第
    11款後所為，依法亦應先以書面通知受處分人於7 日內補繳
    ，受處分人如逾期再不繳納，始得科以罰鍰。茲原處分機關
    僅於同年10月12日以北監自字第0941016480號函通知受處分
    人得依法提出異議，有該函存卷可憑，本院查其無另以書面
    通知受處分人補繳之事實，是原處分機關遽依同條例修正前
    規定，以受處分人未於原舉發通知單所載應到案日期繳費，
    且逾30日以上，各裁罰1,200 元，亦非適法。
五、又查，前開路段自91年3 月1 日起實施收費管理，其收費時
    間為週一至週五上午7 時起至晚間10時止，其後，臺北縣政
    府於93年11月30日以北府路停字第09307864831 號公告縮短
    停車收費時間為上午上午7 時起至晚間8 時止，並自93年12
    月1 日實施，該府亦於94年12月16日以北府路停字第094084
    6373號函覆本院綦詳。據此，原處分機關就受處分人於附表
    編號16至18所示日期非收費期間之凌晨0 時0 分，率認受處
    分人之停車事實亦有繳納管理費之必要，並予以逾期繳費之
    裁罰，復悖於法令，同為法所不許。
六、再按，司法院大法官釋字第604 號解釋復揭明：「道路交通
    管理處罰條例係為加強道路交通管理，維護交通秩序，確保
    交通安全而制定。依中華民國八十六年一月二十二日增訂公
    布第八十五條之一規定，係對於汽車駕駛人違反同條例第五
    十六條第一項各款而為違規停車之行為，得為連續認定及通
    知其違規事件之規定，乃立法者對於違規事實一直存在之行
    為，考量該違規事實之存在對公益或公共秩序確有影響，除
    使主管機關得以強制執行之方法及時除去該違規事實外，並
    得藉舉發其違規事實之次數，作為認定其違規行為之次數，
    從而對此多次違規行為得予以多次處罰，並不生一行為二罰
    之問題，故與法治國家一行為不二罰之原則，並無牴觸。立
    法者固得以法律規定行政機關執法人員得以連續舉發及隨同
    多次處罰之遏阻作用以達成行政管制之目的，但仍須符合憲
    法第二十三條之比例原則及法律授權明確性原則。鑑於交通
    違規之動態與特性，則立法者欲藉連續舉發以警惕及遏阻違
    規行為人任由違規事實繼續存在者，得授權主管機關考量道
    路交通安全等相關因素，將連續舉發之條件及前後舉發之間
    隔及期間以命令為明確之規範。道路交通管理處罰條例第八
    十五條之一得為連續舉發之規定，就連續舉發時應依何種標
    準為之，並無原則性規定。雖主管機關依道路交通管理處罰
    條例第九十二條之授權，於九十年五月三十日修正發布『違
    反道路交通管理事件統一裁罰標準及處理細則』，其第十二
    條第四項規定，以『每逾二小時』為連續舉發之標準，衡諸
    人民可能因而受處罰之次數及可能因此負擔累計罰鍰之金額
    ，相對於維護交通秩序、確保交通安全之重大公益而言，尚
    未逾越必要之程度。惟有關連續舉發之授權，其目的與範圍
    仍以法律明定為宜。道路交通管理處罰條例第五十六條第二
    項關於汽車駕駛人不在違規停放之車內時，執法人員得於舉
    發其違規後，使用民間拖吊車拖離違規停放之車輛，並收取
    移置費之規定，係立法者衡量各種維護交通秩序之相關因素
    後，合理賦予行政機關裁量之事項，不能因有此一規定而推
    論連續舉發並為處罰之規定，違反憲法上之比例原則。」查
    依臺北縣政府91年1 月11日以北府路停字第09100301552 號
    公告，系爭路段為計時收費，誠如上述，則異議人如附表編
    號2 之停放車輛事實，是否應計入如附表編號1 之收費，即
    有究明之必要；另原處分機關對於異議人如附表編號1 、2
    所示，先後13分鐘內之停放車輛事實，予以裁罰，復與道路
    交通管理事件統一裁罰標準及處理細則第12條第4 項所訂每
    逾二小時連續舉發之標準不合，亦顯然不符合裁罰之比例原
    則。
七、綜上所述，受處分人所執，固屬無據，然原處分機關如附表
    所示之裁決，於法既有未合，仍應由本院將原處分撤銷，並
    檢還原處分機關另為適法之處理。
據上論斷，應依道路交通案件處理辦法第20條前段，裁定如主文
中　　華　　民　　國　　94　　年　　12　　月　　30　　日
                      交通法庭　法　官  朱敏賢
以上正本證明與原本無異。
如不服本裁定應於裁定送達後5 日內向本院提出抗告狀。
                                書記官  郭勝華
中　　華　　民　　國　　94　　年　　12　　月　　30　　日
附表1
┌─┬───────┬──────┬─────────┐
│編│原處分字號    │違規時間    │原舉發通知單所載應│
│號│              │            │到案日期          │
├─┼───────┼──────┼─────────┤
│1 │北監自裁字第4 │91年7 月17日│91年9 月10日      │
│  │0-CRA000986號 │下午2 時25分│                  │
│  │              │            │                  │
├─┼───────┼──────┼─────────┤
│2 │北監自裁字第4 │91年7 月17日│91年9 月10日      │
│  │0-CRA000563號 │下午2 時38分│                  │
├─┼───────┼──────┼─────────┤
│3 │北監自裁字第4 │91年7 月19日│91年9 月13日      │
│  │0-CRA001374號 │下午2 時30分│                  │
├─┼───────┼──────┼─────────┤
│4 │北監自裁字第4 │91年7 月20日│91年9 月13日      │
│  │0-CRA002023號 │上午7 時20分│                  │
├─┼───────┼──────┼─────────┤
│5 │北監自裁字第4 │91年7 月21日│91年9 月13日      │
│  │0-CRA002474號 │下午2 時30分│                  │
├─┼───────┼──────┼─────────┤
│6 │北監自裁字第4 │91年7 月24日│91年9 月18日      │
│  │0-CRA003345號 │上午7 時19分│                  │
├─┼───────┼──────┼─────────┤
│7 │北監自裁字第4 │91年7 月25日│91年9 月19日      │
│  │0-CRA002889號 │下午2 時30分│                  │
├─┼───────┼──────┼─────────┤
│8 │北監自裁字第4 │91年7 月26日│91年9 月18日      │
│  │0-CRA003748號 │上午7 時31分│                  │
├─┼───────┼──────┼─────────┤
│9 │北監自裁字第4 │91年7 月27日│91年9 月19日      │
│  │0-CRA004010號 │下午2 時31分│                  │
├─┼───────┼──────┼─────────┤
│10│北監自裁字第4 │91年7 月28日│91年9 月19日      │
│  │0-CRA004261號 │上午7 時13分│                  │
├─┼───────┼──────┼─────────┤
│11│北監自裁字第4 │91年7 月31日│91年9 月25日      │
│  │0-CRA004909號 │上午7 時15分│                  │
├─┼───────┼──────┼─────────┤
│12│北監自裁字第4 │91年8 月1 日│91年9 月25日      │
│  │0-CRA005751號 │下午2 時30分│                  │
├─┼───────┼──────┼─────────┤
│13│北監自裁字第4 │91年8 月2 日│91年9 月25日      │
│  │0-CRA005349號 │下午2 時30分│                  │
├─┼───────┼──────┼─────────┤
│14│北監自裁字第4 │91年8 月3 日│91年9 月26日      │
│  │0-CRA006042號 │下午2 時30分│                  │
├─┼───────┼──────┼─────────┤
│15│北監自裁字第4 │91年8 月4 日│91年9 月26日      │
│  │0-CRA006477號 │下午2 時30分│                  │
├─┼───────┼──────┼─────────┤
│16│北監自裁字第4 │91年8 月7 日│91年9 月19日      │
│  │0-CRP000189號 │凌晨0 時0 分│                  │
├─┼───────┼──────┼─────────┤
│17│北監自裁字第4 │91年8 月8 日│91年9 月20日      │
│  │0-CRP000772號 │凌晨0 時0 分│                  │
├─┼───────┼──────┼─────────┤
│18│北監自裁字第4 │91年8 月18日│91年10月18日      │
│  │0-CRP003621號 │凌晨0 時0 分│                  │
└─┴───────┴──────┴─────────┘
